【裁判字號】    89,易,826
【裁判日期】    890823
【裁判案由】    妨害自由
【裁判全文】
臺灣新竹地方法院刑事判決                          八十九年度易字第八二六號
    公  訴  人  臺灣新竹地方法院檢察署檢察官
    被      告  丁○○
    選任輔佐人  丙○○
右列被告因妨害自由案件，經檢察官提起公訴 (八十八年度偵續字第一０七號)，本
院判決如左：
    主  文
丁○○無罪。
    事  實
一、本件公訴意旨略以：被告丁○○係位於新竹縣芎林鄉○○○段燥坑小段二一地號
    土地（以下簡稱二一地號土地），及同上段六五地號土地（以下簡稱六五地號土
    地）之共有人。丁○○及其餘二一地號土地部分共有人、六五地號土地其他共有
    人前於民國七十二年間，與乙○○就該二筆土地簽署二份借用同意書，同意乙○○借用二一地號土地、六五地號土地使用，乙○○、甲○○遂於上開二地號興建
    修心宮廟宇、廟前停車場及六六托兒所等建物。詎嗣後雙方發生借用土地之紛爭
    ，丁○○為抗議乙○○等人繼續佔用土地，並圖儘早取回土地，竟於八十八年二
    月十二日九時許雇用鐵牛車載運泥土至修心宮、六六托兒所前，將泥土強行傾倒
    於乙○○、甲○○所建之修心宮廟前停車場及六六托兒所門口，以前開方法妨害
    乙○○、甲○○行使修心宮廟前停車場及六六托兒所之通行權利，因認被告涉有
    刑法第三百零四條之強制罪等語。
二、按犯罪事實應依證據認定之，無證據不得推定其犯罪事實，刑事訴訟法第一百五
    十四條定有明文。又認定不利於被告之事實，須依積極證據，苟積極證據不足為
    不利於被告事實之認定時，即應為有利於被告之認定，更不必有何有利之證據；
    認定犯罪事實應依證據，為刑事訴訟法所明定，故被告否認犯罪事實所持之辯解
    ，縱屬不能成立，仍非有積極證據足以證明其犯罪行為，不能遽為有罪之認定，
    最高法院亦分別著有三十年度上字第八一六號、第一八三一號判例可資參照。公
    訴人認被告涉有右開犯行，無非以被告丁○○於未經合法程序取回二一地號土地
    前，即僱工載運泥土，強行傾倒於修心宮廟前停車場，及六六托兒所門前，已妨
    害告訴人通行及行使二一地號土地之權利為其論據。訊據被告固坦承於右揭時地
    僱工載運泥土，強行傾倒於修心宮廟前停車場，及六六托兒所門前之事實，惟堅
    詞否認有何強制罪犯行，辯稱：伊係二一地號土地之共有人，並未同意告訴人使
    用二一地號土地，告訴人無權使用二一地號土地，伊為回復原狀而僱工傾倒泥土
    於該地，惟未傾倒泥土於六五地號土地等語。
三、經查：
  １二一地號土地係被告與案外人鍾瑞爐、鍾瑞勳、鍾瑞堯、鍾瑞昌、鍾楙森、鍾新
    灶、鍾秀珠、鍾成鑑、鍾玉鈿等十人所共有，此有土地登記謄本附卷可憑（八十
    八年度偵字第一七０五號卷第六十七頁），而告訴人所提出之上開土地使用同意
    書僅有共有人鍾成鑑、鍾玉鈿、鍾瑞爐、鍾瑞勳、鍾瑞昌等五人簽名，並未包括
    被告等其餘五名共有人，亦即僅上開五名共有人同意告訴人使用，被告則未同意
    告訴人使用，此為告訴人所不爭。按共有物之出借或出租，係典型之利用行為而
    為管理權能之一環，苟共有人未以契約另訂其出借或出租之管理方式，依民法第
    八百二十條第一項規定，即應由全體共有人共同為之（最高法院八十一年度台上
    字第一０一三號判決意旨參照），是告訴人既未經全體共有人同意而使用二一地
    號土地，自不得對抗未同意之被告，從而告訴人自不得對被告主張二一地號土地
    之權利。又共有物之管理行為，並無土地三十四條之一第一項之適用（最高法院
    七十九年度第二次民事庭會議決議三參照），而共有物之出借行為，乃對共有物
    之利用，屬管理行為之一種，是縱上開同意告訴人使用該地之鍾瑞爐等五名共有
    人之應有部分已逾三之二，告訴人亦不得據以對被告主張權利。
  ２按刑法第三百零四條所謂之「妨害人行使權利」係指對於他人本於法律上或契約
    上，所得享有之權利，而以強暴、脅迫方法，加以妨害而言。告訴人就二一地號
    對被告而言並無使用之權利，有如前述。而被告所傾到之泥土，絕大部分係傾到
    於二一地號土地，凡此業據檢察官會同地政人員前往會勘查明在卷，有履勘現場
    筆錄、現場照片在卷可參（八十八年度偵字第一七０五號卷第三十二、三十三頁
    ），告訴人就二一地號土地對被告而言，並無使用之權利，是雖被告強行僱工倒
    入泥土，亦無妨害告訴人之權利，自與強制罪之構成要件有間，尚難以該罪相繩
    。至於被告所傾到之泥土可能有一部分位於六五地號土地，此觀前揭檢察官勘驗
    筆錄自明。然六五地號土地與二一地號土地相鄰，六五地號土地係位於二一地號
    土地之上方，有土地複丈成果圖可參（本院卷第二十三頁），從被告所倒泥土絕
    大部分係倒在二一地號土地上觀之，可証其倒土對象僅在二一地號土地，而不包
    括六五地號，否則何以僅與二一地號相鄰之六五地號一小部分土地被倒泥土，其
    餘絕大部分之六五地號土地未被倒上泥土？六五地號土地既與二一地號土地相鄰
    ，於倒土過程中難免有一小部分倒在六五地號土地上，充其量亦僅是否可成立過
    失犯之問題，然強制罪並不處罰過失犯，此觀刑法第三百零四條之規定自明，是
    被告縱誤倒一小部分泥土於六五地號土地上，亦無從以該罪處罰。此外，復查無
    其他積極證據，足資證明被告有何強制罪犯行，不能證明被告犯罪，爰為無罪之
    諭知。
據上論斷，應依刑事訴訟法第三百零一條第一項，判決如主文。
本案經檢察官林李嘉到庭執行職務。
中      華      民      國    八十九    年      八      月    二十三    日
                                        臺灣新竹地方法院刑事第一庭
                                                法  官  吳上晃
右正本證明與原本無異。
如不服本判決，應於送達後十日內向本院提出上訴狀（應附繕本），上訴於台灣高等
法院。
                                                書記官  黎秀娟
中      華      民      國 八十九    年      八      月    二十三    日


司法院資訊處製作；財團法人民間司法改革基金會備份。
